---
title: "Bedidas pelo mundo - Mineração - aplicação de algoritmos -  Porções médias por pessoa Fonte: Organização Mundial da Saúde, Sistema Global de Informação sobre Álcool e Saúde (GISAH), 2010"
fonte dos dados: "https://github.com/fivethirtyeight/data/tree/master/alcohol-consumption"
output: html_document
date: "2025-02-14"
Grupo - Alunos: Rafael Uchôa Ribeiro - Matrícula: 202409030642, Mariana, Bruno, Matheus e Anderson de Oliveira Souza Mamede - Matrícula: 202410104921
---
VARIABLES:
country - País
Wine_servings - Porções de vinho consumidas por pessoa
BEER_servings - Porções de cerveja consumidas por pessoa
SPIRIT_servings - Porções de destilados consumidas por pessoa
TOTAL_litres_of_pure_alcohol - Consumo total de álcool por pessoa (em litros)

```{r setup, include=FALSE}
knitr::opts_chunk$set(echo = TRUE)
```


#ler e importar
```{r}
dados <- read.csv("drinks.csv")
str(dados)
```  

# Exibe as primeiras linhas do dataframe

```{r}
head(dados) 
```  

#Destacar os valores máximos das 20 primeiras linhas
```{r}
library(dplyr)
maximos_20_primeiras <- dados %>% 
  slice_head(n = 20) %>% # Seleciona as 20 primeiras linhas
  summarise(across(where(is.numeric), max, na.rm = TRUE)) # Calcula o máximo para colunas numéricas, ignorando NAs
print("Valores Máximos das 20 Primeiras Linhas:")
print(maximos_20_primeiras)

```

#Destacar os valores mínimos das 20 primeiras linhas
```{r}
minimos_20_ultimas <- dados %>% 
  slice_tail(n = 20) %>% # Seleciona as 20 últimas linhas
  summarise(across(where(is.numeric), min, na.rm = TRUE)) # Calcula o mínimo para colunas numéricas, ignorando NAs
print("Valores Mínimos das 20 Últimas Linhas:")
print(minimos_20_ultimas)

```  
#listar os nomes das colunas
```{r}  
nomes_colunas <- names(dados)
print("Nomes das Colunas:")
print(nomes_colunas)
```  

#verficar a dimensão do dataset (total de linhas e colunas)
```{r}
dimensao <- dim(dados)
print("Dimensão do Dataset (Linhas x Colunas):")
print(dimensao)
```  
#Contar o total de amostras por variável categórica
```{r}
contagem_categorias <- dados %>% 
  count(country)
print("Contagem de Amostras por Variável Categórica:")  
print(contagem_categorias)
```  
#estatística básica para o dataset
```{r}  

estatisticas_basicas <- dados %>% 
  summarise(across(where(is.numeric), list(mean, median, sd, min, max), na.rm = TRUE))
print("Estatísticas Básicas para o Dataset:")  
print(estatisticas_basicas)
```
#Realizar a análise de correlação via linha de comando
```{r}  
correlacao <- cor(dados[,2:5])
print("Matriz de Correlação:")
print(correlacao)
```  
#Realizar a análise de correlação via gráfico
```{r}  
if(!require(corrplot)){install.packages("corrplot")}
library(corrplot)
corrplot(correlacao, method = "color", type = "upper", order = "hclust", 
         tl.col = "black", tl.srt = 45) # Visualização da correlação
```  
#Análise dos Dados:  
A matriz de correlação mostra a relação entre as variáveis numéricas do dataset. Cada célula da matriz contém o coeficiente de correlação entre duas variáveis, variando de -1 a 1.
Os valores próximos de 1 indicam uma correlação positiva forte, enquanto os valores próximos de -1 indicam uma correlação negativa forte. Valores próximos de 0 indicam pouca ou nenhuma correlação.
O gráfico de correlação destaca visualmente as relações entre as variáveis. As cores e a disposição das células facilitam a identificação de padrões de correlação.
As variáveis "beer_servings" e "total_litres_of_pure_alcohol" têm uma correlação positiva forte, indicando que o consumo de cerveja está relacionado ao consumo total de álcool.
As variáveis "spirit_servings" e "total_litres_of_pure_alcohol" também têm uma correlação positiva, mas menos forte do que as variáveis de cerveja.
A variável "wine_servings" tem uma correlação mais fraca com o consumo total de álcool, indicando que o consumo de vinho não está tão fortemente relacionado ao consumo total de álcool.

#Criar um gráfico heatmap a partir das variáveis usadas na correlação
```{r}
library(ggplot2)
library(reshape2)
dados_correlacao <- melt(correlacao)
ggplot(data = dados_correlacao, aes(x = Var1, y = Var2, fill = value)) +
  geom_tile() +
  scale_fill_gradient2(low = "blue", high = "red", mid = "white", midpoint = 0) +
  theme_minimal() +
  theme(axis.text.x = element_text(angle = 45, hjust = 1)) +
  labs(title = "Heatmap da Correlação entre as Variáveis",
       x = "Variável 1",
       y = "Variável 2")
```
#Análise dos Dados:
O heatmap mostra visualmente a matriz de correlação entre as variáveis numéricas do dataset. Cada célula do gráfico é colorida de acordo com o valor do coeficiente de correlação entre duas variáveis.  
As cores variam de azul (correlação negativa) a vermelho (correlação positiva), com tons de branco indicando correlação próxima de zero.
Os eixos x e y representam as variáveis analisadas, permitindo identificar padrões de correlação entre elas.
O heatmap facilita a visualização das relações entre as variáveis, destacando as correlações mais fortes e mais fracas.
As células azuis indicam correlações negativas, enquanto as células vermelhas indicam correlações positivas. As células brancas representam correlações próximas de zero.
Existe correlação positiva forte entre "beer_servings" e "total_litres_of_pure_alcohol", indicando que o consumo de cerveja está relacionado ao consumo total de álcool.
A correlação entre "spirit_servings" e "total_litres_of_pure_alcohol" também é positiva, mas menos forte do que a correlação entre cerveja e álcool total.
A correlação entre "wine_servings" e "total_litres_of_pure_alcohol" é mais fraca, indicando que o consumo de vinho não está tão fortemente relacionado ao consumo total de álcool.

#Criar um scatterplot para o par de variáveis com maior correlação
```{r}
correlacao_triangular <- correlacao
correlacao_triangular[lower.tri(correlacao_triangular, diag = TRUE)] <- NA
max_cor <- which(correlacao_triangular == max(correlacao_triangular, na.rm = TRUE), arr.ind = TRUE)

var1 <- rownames(correlacao)[max_cor[1, 1]]
var2 <- colnames(correlacao)[max_cor[1, 2]]
ggplot(dados, aes_string(x = var1, y = var2)) + # Usa aes_string para nomes de variáveis
  geom_point() +
  labs(title = paste("Scatterplot de", var1, "e", var2),
       x = var1, y = var2) +
  theme_bw()
```
#Analise dos Dados:
O scatterplot mostra a relação entre as variáveis "beer_servings" e "total_litres_of_pure_alcohol", que têm a maior correlação positiva no dataset.
Cada ponto no gráfico representa um país, com o eixo x representando o consumo de cerveja e o eixo y representando o consumo total de álcool.
A dispersão dos pontos no gráfico indica a relação entre as duas variáveis. Países com maior consumo de cerveja tendem a ter um consumo total de álcool mais elevado.
O scatterplot permite visualizar a tendência geral da relação entre as variáveis, destacando os países com padrões de consumo de cerveja e álcool total mais extremos.

#Realizar a análise bivariada com scatterplots para variáveis categóricas
```{r}
if(!require(ggplot2)){install.packages("ggplot2")}
library(ggplot2)
ggplot(dados, aes(x = country, y = total_litres_of_pure_alcohol)) +
  geom_boxplot() +
  theme(axis.text.x = element_text(angle = 90, hjust = 1)) +
  labs(title = "Boxplot do Consumo Total de Álcool por País",
       x = "País",
       y = "Consumo Total de Álcool (litros)")
```
#Análise dos Dados:
O boxplot mostra a distribuição do consumo total de álcool por país, permitindo comparar os padrões de consumo entre diferentes países.
Cada caixa no gráfico representa a distribuição do consumo de álcool em um país, com a linha mediana indicando a mediana do consumo.
Os outliers são representados por pontos individuais, destacando os países com padrões de consumo extremos em relação à maioria.
A disposição dos boxplots permite identificar rapidamente os países com os menores e maiores consumos de álcool, destacando as diferenças entre os países.
A rotação dos nomes dos países no eixo x facilita a leitura do gráfico, evitando a sobreposição dos rótulos.

#Histograma para uma variável numérica
```{r}
ggplot(dados, aes(x = total_litres_of_pure_alcohol)) +
  geom_histogram(binwidth = 1) +
  labs(title = "Histograma do Consumo Total de Álcool",
       x = "Consumo Total de Álcool (litros)",
       y = "Frequência")
```
#Análise dos Dados:
O histograma mostra a distribuição do consumo total de álcool por pessoa, permitindo visualizar a frequência de diferentes níveis de consumo.
O eixo x representa o consumo total de álcool em litros, enquanto o eixo y representa a frequência de países com cada nível de consumo.
A forma do histograma indica a distribuição dos dados, destacando os valores mais comuns e os extremos.
No caso do consumo total de álcool, a maioria dos países tem um consumo entre 0 e 10 litros, com poucos países consumindo quantidades muito maiores.
O histograma facilita a identificação de padrões de consumo e a comparação entre os países, destacando as diferenças nos níveis de consumo de álcool.

#Vários histogramas para variáveis numéricas
```{r}
library(dplyr)
library(tidyr)
library(ggplot2)

#colunas numéricas selecionadas
dados_numericos <- dados %>%
  select(country, beer_servings, total_litres_of_pure_alcohol)

# Conversão para o formato longo
dados_longo <- dados_numericos %>%
  gather(key = "Variável", value = "Valor", -country)

# gráfico com facetas (usando dados_longo)
ggplot(dados_longo, aes(x = Valor)) +
  geom_histogram(binwidth = 1) +
  facet_wrap(~ Variável, scales = "free") +
  labs(title = "Histogramas de Consumo de Cerveja e Álcool Total",
       x = "Consumo",
       y = "Frequência")
```
#Análise dos Dados:
O gráfico resultante mostra dois histogramas lado a lado: um para "beer_servings" e outro para "total_litres_of_pure_alcohol".
Cada histograma mostra a distribuição da respectiva variável numérica, com o eixo x representando os valores da variável e o eixo y representando a frequência.
O histograma de "beer_servings" indica que a maioria dos países tem um consumo de cerveja entre 0 e 100 porções, com poucos países consumindo quantidades maiores.
O histograma de "total_litres_of_pure_alcohol" mostra uma distribuição mais ampla, com a maioria dos países consumindo entre 0 e 10 litros de álcool puro, mas alguns países consumindo quantidades muito maiores.
A comparação dos histogramas permite visualizar as diferenças nas distribuições das duas variáveis numéricas, destacando os padrões de consumo de cerveja e álcool total.

#Boxplots para verificar outliers
```{r}
library(plotly)
library(dplyr)

# Ordenando os dados para melhor visualização
dados <- dados %>%
  mutate(country = reorder(country, total_litres_of_pure_alcohol, FUN = median))

# Criando o boxplot com plotly e tooltips detalhados
p <- plot_ly(dados,
             y = ~total_litres_of_pure_alcohol,
             x = ~country,
             type = "box",
             boxpoints = "outliers",
             marker = list(color = "blue"),
             text = ~paste("País:", country, "<br>Consumo:", total_litres_of_pure_alcohol), # Tooltips detalhados
             hoverinfo = "text") %>% # Especifica que os tooltips usarão o texto definido acima
  layout(title = list(text = "Boxplot do Consumo Total de Álcool por País", x = 0.5), # Centralizando o titulo.
         xaxis = list(title = "País", tickangle = 100),
         yaxis = list(title = "Consumo Total de Álcool (litros)"),
         margin = list(b = 100)) # Aumentando a margem inferior para evitar corte dos nomes dos paises.

# Exibindo o gráfico
p

```

#Análise dos Dados:

Título: "Boxplot do Consumo Total de Álcool por País" - Indica claramente o que o gráfico representa.
Eixo Y: "Consumo Total de Álcool (litros)" - Mostra a quantidade de álcool consumida, em litros.
Eixo X: "País" - Lista os países, ordenados pelo consumo mediano de álcool.
Boxplots: Cada país é representado por um conjunto de pontos, que indicam os valores de consumo de álcool. A disposição dos pontos permite visualizar a distribuição e identificar outliers.
A ordenação dos países pelo consumo mediano de álcool facilita a comparação. Permite identificar rapidamente os países com os menores e maiores consumos.
Os pontos dispersos na parte superior do gráfico representam os outliers. Esses países têm um consumo de álcool significativamente maior do que a maioria dos outros, destacando-se como casos atípicos.