---
title: "Bedidas pelo mundo - Mineração - aplicação de algoritmos -  Porções médias por pessoa Fonte: Organização Mundial da Saúde, Sistema Global de Informação sobre Álcool e Saúde (GISAH), 2010"
fonte dos dados: "https://github.com/fivethirtyeight/data/tree/master/alcohol-consumption"
output: html_document
date: "2025-02-14"
Grupo - Alunos: Rafael Uchôa Ribeiro - Matrícula: 202409030642, Mariana, Bruno, Matheus e Anderson
---
VARIABLES:
country - País
Wine_servings - Porções de vinho consumidas por pessoa
BEER_servings - Porções de cerveja consumidas por pessoa
SPIRIT_servings - Porções de destilados consumidas por pessoa
TOTAL_litres_of_pure_alcohol - Consumo total de álcool por pessoa (em litros)

```{r setup, include=FALSE}
knitr::opts_chunk$set(echo = TRUE)
```


#ler e importar
```{r}
dados <- read.csv("drinks.csv")
str(dados)
```  

# Exibe as primeiras linhas do dataframe

```{r}
head(dados) 
```  

#Destacar os valores máximos das 20 primeiras linhas
```{r}
library(dplyr)
maximos_20_primeiras <- dados %>% 
  slice_head(n = 20) %>% # Seleciona as 20 primeiras linhas
  summarise(across(where(is.numeric), max, na.rm = TRUE)) # Calcula o máximo para colunas numéricas, ignorando NAs
print("Valores Máximos das 20 Primeiras Linhas:")
print(maximos_20_primeiras)

```

#Destacar os valores mínimos das 20 primeiras linhas
```{r}
minimos_20_ultimas <- dados %>% 
  slice_tail(n = 20) %>% # Seleciona as 20 últimas linhas
  summarise(across(where(is.numeric), min, na.rm = TRUE)) # Calcula o mínimo para colunas numéricas, ignorando NAs
print("Valores Mínimos das 20 Últimas Linhas:")
print(minimos_20_ultimas)

```  
#listar os nomes das colunas
```{r}  
nomes_colunas <- names(dados)
print("Nomes das Colunas:")
print(nomes_colunas)
```  

#verficar a dimensão do dataset (total de linhas e colunas)
```{r}
dimensao <- dim(dados)
print("Dimensão do Dataset (Linhas x Colunas):")
print(dimensao)
```  
#Contar o total de amostras por variável categórica
```{r}
contagem_categorias <- dados %>% 
  count(country)
print("Contagem de Amostras por Variável Categórica:")  
print(contagem_categorias)
```  
#estatística básica para o dataset
```{r}  

estatisticas_basicas <- dados %>% 
  summarise(across(where(is.numeric), list(mean, median, sd, min, max), na.rm = TRUE))
print("Estatísticas Básicas para o Dataset:")  
print(estatisticas_basicas)
```
#Realizar a análise de correlação via linha de comando
```{r}  
correlacao <- cor(dados[,2:5])
print("Matriz de Correlação:")
print(correlacao)
```  
#Realizar a análise de correlação via gráfico
```{r}  
if(!require(corrplot)){install.packages("corrplot")}
library(corrplot)
corrplot(correlacao, method = "color", type = "upper", order = "hclust", 
         tl.col = "black", tl.srt = 45) # Visualização da correlação
```  
#Criar um gráfico heatmap a partir das variáveis usadas na correlação
```{r}
library(ggplot2)
library(reshape2)
dados_correlacao <- melt(correlacao)
ggplot(data = dados_correlacao, aes(x = Var1, y = Var2, fill = value)) +
  geom_tile() +
  scale_fill_gradient2(low = "blue", high = "red", mid = "white", midpoint = 0) +
  theme_minimal() +
  theme(axis.text.x = element_text(angle = 45, hjust = 1)) +
  labs(title = "Heatmap da Correlação entre as Variáveis",
       x = "Variável 1",
       y = "Variável 2")
```
#Criar um scatterplot para o par de variáveis com maior correlação
```{r}
correlacao_triangular <- correlacao
correlacao_triangular[lower.tri(correlacao_triangular, diag = TRUE)] <- NA
max_cor <- which(correlacao_triangular == max(correlacao_triangular, na.rm = TRUE), arr.ind = TRUE)

var1 <- rownames(correlacao)[max_cor[1, 1]]
var2 <- colnames(correlacao)[max_cor[1, 2]]
ggplot(dados, aes_string(x = var1, y = var2)) + # Usa aes_string para nomes de variáveis
  geom_point() +
  labs(title = paste("Scatterplot de", var1, "e", var2),
       x = var1, y = var2) +
  theme_bw()
```
#Realizar a análise bivariada com scatterplots para variáveis categóricas
```{r}
if(!require(ggplot2)){install.packages("ggplot2")}
library(ggplot2)
ggplot(dados, aes(x = country, y = total_litres_of_pure_alcohol)) +
  geom_boxplot() +
  theme(axis.text.x = element_text(angle = 90, hjust = 1)) +
  labs(title = "Boxplot do Consumo Total de Álcool por País",
       x = "País",
       y = "Consumo Total de Álcool (litros)")
```
#Histograma para uma variável numérica
```{r}
ggplot(dados, aes(x = total_litres_of_pure_alcohol)) +
  geom_histogram(binwidth = 1) +
  labs(title = "Histograma do Consumo Total de Álcool",
       x = "Consumo Total de Álcool (litros)",
       y = "Frequência")
```
#Vários histogramas para variáveis numéricas
```{r}
library(dplyr)
library(tidyr)
library(ggplot2)

#colunas numéricas selecionadas
dados_numericos <- dados %>%
  select(country, beer_servings, total_litres_of_pure_alcohol)

# Conversão para o formato longo
dados_longo <- dados_numericos %>%
  gather(key = "Variável", value = "Valor", -country)

# gráfico com facetas (usando dados_longo)
ggplot(dados_longo, aes(x = Valor)) +
  geom_histogram(binwidth = 1) +
  facet_wrap(~ Variável, scales = "free") +
  labs(title = "Histogramas de Consumo de Cerveja e Álcool Total",
       x = "Consumo",
       y = "Frequência")
```
#Boxplots para verificar outliers
```{r}
ggplot(dados, aes(x = country, y = total_litres_of_pure_alcohol)) +
  geom_boxplot() +
  theme(axis.text.x = element_text(angle = 90, hjust = 1)) +
  labs(title = "Boxplot do Consumo Total de Álcool por País",
       x = "País",
       y = "Consumo Total de Álcool (litros)")

```

